臺灣屏東地方法院民事判決　　　　　　　　95年度訴字第99號
原　　　告　合作金庫銀行股份有限公司
法定代理人　甲○○
訴訟代理人　庚○○
　　　　　　壬○○
被　　　告　丁○○
　　　　　　戊○○
　　　　　　人愛醫院
法定代理人　己○○
訴訟代理人　郭清寶律師
複代理人　　方春意律師
上列當事人間請求清償借款事件，本院於民國96年6 月6 日言詞
辯論終結，判決如下：
    主  文
被告人愛醫院、丁○○應連帶給付原告新臺幣伍佰陸拾陸萬陸仟
陸佰捌拾肆元，及自民國九十四年十二月九日起至清償日止，按
週年利率百分之六點二九五計算之利息，暨自民國九十五年一月
十日起至清償日止，逾期在六個月以內者，按上開利率百分之十
，逾期超過六個月者，按上開利率百分之二十計算之違約金。
原告其餘之訴駁回。
訴訟費用由被告人愛醫院、丁○○連帶負擔。
    事實及理由
壹、程序部分：
一、按訴狀送達後，原告不得將原訴變更或追加他訴。但請求之
    基礎事實同一及不甚礙被告之防禦及訴訟終終結者，不在此
    限，民事訴訟法第255 條第1 項第2 款、第7 款分別定有明
    文。本件原告以被告丁○○為人愛醫院之負責人，於民國92
    年7 月間以人愛醫院丁○○名義向原告借款，詎事後未依約
    清償，請求被告丁○○給付原告5,666,684 元，及自94年12
    月9 日起至清償日止，按年息6.295%計算之利息，暨自95年
    1 月10日起至清償日止，逾期在6 個月以內者按上開利率10
    % ，逾期超過6 個月之部分按上開利率20% 計算之違約金。
    於本院準備程序中，以人愛醫院負責人嗣後變更為戊○○，
    追加戊○○、人愛醫院為被告，及就被告丁○○部分追加連
    帶保證責任後，並以人愛醫院原由乙○○擔任負責人，復於
    訴訟進行中，原告及人愛醫院分別變更負責人為甲○○及己○○，由原告聲明渠等承受訴訟，並將訴之聲明變更為被告
    應連帶給付原告前開積欠款項、利息及違約金之事實，有原
    告提出書狀、準備程序筆錄、行政院金融監督管理委員會函
    影本1 份可按，經核原告所為追加戊○○、人愛醫院併聲明
    承受部分、變更訴之聲明部分及就被告丁○○部分追加連帶
    保證法律關係，經核與前開規定相符，應予准許。
二、被告丁○○經受合法通知，未於言詞辯論期日到場，核無民
    事訴訟法第386 條各款所列情形，爰依原告之聲請，由其一
    造辯論而為判決。
貳、實體部分：
一、原告起訴主張：被告丁○○於擔任人愛醫院院長期間，以人
    愛醫院之名義，由被告丁○○、訴外人梁頌佩、丙○○擔任
    連帶保證人，於92年7 月9 日向原告借貸1,000 萬元，期間
    自92年7 月9 日起至97年7 月9 日止，分60期，按月繳納本
    息，利息機動按原告公司實行基準利率機動加碼2.925%（現
    為6% )計算，如逾期未繳納時，債務視為全部到期，其逾期
    在6 個月以內者，按約定利率10% ，逾期超過6 個月以上者
    ，按約定利率20% 計付違約金。詎系爭債務僅清償至94年10
    月9 日止之本金與94年12月9 日止之利息，依約債務視為全
    部到期，尚積欠原告5,666,684 元。嗣人愛醫院之債權債務
    移交予被告戊○○，而人愛醫院目前由己○○擔任負責人，
    為此，爰依借貸及連帶保證之法關係請求被告連帶給付上開
    款項。並於本院聲明：被告應連帶給付原告5,666,684 元，
    及自94年12月9 日起至清償日止，按年息6.295 % 計算之利
    息，暨自95年1 月10日起至清償日止，逾期在6 個月以內者
    按上開利率10 %，逾期超過6 個月之部分按上開利率20 %加
    計之違約金。
二、被告丁○○則以：人愛醫院之債權債務移交予被告戊○○時
    ，有簽訂人愛醫院移交協議書，然被告戊○○並無實際承接
    人愛醫院，係訴外人乙○○承接人愛醫院。債務應由乙○○
    承接後之人愛醫院負責等語，資為抗辯。並於本院聲明：原
    告之訴駁回。
三、被告戊○○則以：其簽署移交協議書後，方瞭解人愛醫院內
    部營運及財務狀況，發現人愛醫院資產幾近掏空，整體營運
    狀況極差，故請辭委託，並以存證信函及拋棄書向被告丁○○表示解除委任，至今未曾接任人愛醫院負責人之職位等語
    ，資為抗辯。並於本院聲明：原告之訴駁回。
四、被告人愛醫院則以：依醫療法之規定，私立醫療機構是以其
    負責醫師申請設立，因此，其負責醫師變更，即屬醫療機構
    新設立。己○○即人愛醫院與丁○○即人愛醫院係不同主體
    ，由該二者機構代碼不同亦可證明，此與法人變更負責人，
    不影響其法人同一性不同，被告不同意原告之追加。另本件
    借款係被告丁○○向原告借貸，與被告己○○即人愛醫院無
    關，亦與乙○○無關，無概括承受之問題。有關人愛醫院法
    律上之定位及屬性，應依醫療法及主管機關之解釋為之。
五、按非法人之團體，設有代表人或管理人者，有當事人能力，
    民事訴訟法第40條第3 項定有明文。所謂有當事人能力，係
    指於民事訴訟得為確定私權之請求人及其相對人而言。準此
    ，有當事人能力之非法人團體，乃得為從事社會活動之獨立
    單一體，自得為交易之行為。茲被告丁○○於本院表示，事
    實上人愛醫院是由訴外人辛○○與另一家公司即美亞太股份
    有限公司經營，伊係該公司派來進駐擔任人愛醫院的負責人
    ，伊亦為該公司股東之一等語（見本院卷第244 頁），且依
    證人乙○○提供合作經營契約書（見本院卷第249 頁）所示
    ，人愛醫院由乙○○擔任負責人期間，人愛醫院為訴外人辛○○與齊恩顧問有限公司共同經營，足見人愛醫院組成並非
    獨資。且人愛醫院由乙○○及己○○先後擔任負責人期間，
    人愛醫院院址使用之建物均屬同一，先後醫師有16至18位，
    藥師5 至6 位、護理師及護士共計85至74位、醫事檢驗師4
    至5 位、以及物理治療師、職能治療師、醫用放射線技師、
    語言治療人員、營養師、呼吸治療師共計21至25位，一般病
    床由124 床增加至144 床，加護病床10床、洗腎治療床20床
    、急診觀察床4 床、手術恢復室2 床，而被告人愛醫院多年
    來平日即以人愛醫院為名義，對外進行社會交易（購買器材
    ，物品、聘用員工），一般病患，亦因認同該醫院之名聲，
    而與之進行診療契約，既有一定名稱、事務所，有負責醫師
    即代表人，獨立之財產，具特定醫療目的，應認已具「非法
    人團體」之地位，此種成立多年之私立醫療機構，就其外觀
    言之，應認屬有繼續性，而有其事實上之地位，此觀醫療法
    第16條之規定「私立醫療機構達中央主管機關公告一定規模
    以上者，應改以醫療法人型態」立法目的即明，蓋由個人診
    所逐漸壯大成長為一定規模，有其發展性、繼續性、時間性
    ，勢須經多年經營始能逐漸成長壯大，於過渡階段，自應承
    認其實質上之地位，此項社會實情，自不能視而不見。是在
    性質上，人愛醫院應可認定為非法人團體有當事人能力。又
    醫療機構之開業，私立醫療機構，應以醫師為申請人，向所
    在地直轄市或縣（市）衛生主管機關申請核准登記，發給開
    業執照，及醫療機構應置負責醫師一人，對其機構醫療業務
    ，負督導責任，醫療法第13條、第15條第1 項定有明文，惟
    醫療法係規範醫療業務之行政法規，其所為相關規定，係立
    於行政、公法立場所作，乃拘束醫事人員、醫療院所與主管
    機關間之公法關係，但就醫療院所、醫師之資金來源及對外
    交易等私法關係事項，非其所主管事務，上開事項自無從依
    據醫療法規判斷，被告人愛醫院已將私立醫療院所與主管機
    關公法關係及私立醫療院所與他人間之私權事項混淆，應屬
    無據，合先敘明。
五、查被告丁○○於91年1 月4 日擔任人愛醫院院長，於擔任人
    愛醫院院長期間，以人愛醫院之名義，由梁頌佩、丙○○擔
    任連帶保證人，向原告借款1,000 萬元，借款期間自92年7
    月9 日至97年7 月9 日止。而人愛醫院目前由己○○擔任院
    長之事實，有借據、醫療機構開業執照附卷可憑。是本件本
    院所應審究者為：(一)被告戊○○是否概括承受人愛醫院之營
    業？(二)被告丁○○、戊○○是否應與人愛醫院就92年7 月9
    日向原告借款金額1,000 萬元負連帶清償責任？經查：
  (一)有關被告戊○○是否概括承受人愛醫院之營業部分：
    人愛醫院負責人丁○○以人愛醫院負責人擬變更為訴外人乙○○，人愛醫院之營業由乙○○承接於93年10月間向屏東縣
    衛生局聲請准予備查，並經屏東縣衛生局准予變更之事實，
    有人愛醫院93年10月22日（93）昭字第102201號及屏東縣衛
    生局93年11月2 日屏衛醫字第0930020544號函文附卷可稽。
    雖被告戊○○於93年10月22日就人愛醫院之事務及經營曾與
    被告丁○○簽訂人愛醫院移交協議書（見本院卷第51、至58
    頁），惟於93年10月27日在美亞太股份有限公司負責人丙○○、辛○○之見證下簽訂拋棄人愛醫院經營權備忘錄以觀，
    足見被告戊○○並實際接管人愛醫院，亦未承受人愛醫院經
    營，原告主張被告戊○○概括承受人愛醫院之營業，尚無足
    採。
  (二)有關被告丁○○、戊○○是否應與人愛醫院就92年7 月9 日
    向原告借款金額1,000 萬元負連帶清償責任部分：
    原告主張被告丁○○於擔任人愛醫院院長期間，以人愛醫院
    之名義，由被告丁○○、訴外人梁頌佩、丙○○擔任連帶保
    證人，於92年7 月9 日向原告借貸1,000 萬元，期間自92年
    7 月9 日起至97年7 月9 日止，分60期，按月繳納本息，利
    息機動按原告公司實行基準利率機動加碼2.925%（現為6% )
    計算，如逾期未繳納時，其逾期在6 個月以內者，按約定利
    率10% ，逾期超過6 個月以上者，按約定利率20% 計付違約
    金。詎系爭債務僅清償至94年10月9 日止之本金與94年12月
    9 日止之利息，依約債務視為全部到期，尚積欠原告5,666,
    684 元之事實，業據其提出借據、連帶保證書、授信約定書
    、放款帳務資料查詢表、授信批覆書等件為證，堪信原告前
    開主張為真實，原告依借貸及連帶保證之法律關係請求被告
    即借款人人愛醫院與被告即連帶保證人丁○○連帶清償前開
    款項，即有理由。另被告戊○○並未概括承受人愛醫院之經
    營，原告主張被告戊○○就前開款項，亦應與被告丁○○及
    人愛醫院負連帶清償責任，尚屬無據。
六、綜上所陳，原告依金錢消費借貸及連帶保證法律關係請求被
    告人愛醫院及丁○○連帶給付如主文第1 項所示之金額、利
    息、違約金，即有理由，應予准許，逾此請求範圍，尚乏依
    據，應予駁回。
七、本件事證已臻明確，兩造其餘攻擊防禦方法及所提證據，經
    核於結果不生影響，爰不一一論述，併此敘明。
據上論結，本件原告之訴為一部有理由，一部無理由，依民事訴
訟法第79條，判決如主文。
中　　華　　民　　國　　96　　年　　6 　　月　　20　　日
                  民事第一庭    審判長法　官　徐美麗
                                      法  官  葉力旗
                                      法  官  邱玉汝
正本係照原本作成。
如對判決上訴，須於判決送達後20日內向本院提出上訴狀，其未
表明上訴理由者，應於提出上訴後20日內向本院補提理由書狀（
均須按他造當事人之人數附繕本）。
中　　華　　民　　國　　96　　年　　6 　　月　　21　　日
                                      書記官  魏慧夷
